【裁判字號】    99,易,1505
【裁判日期】    991215
【裁判案由】    竊盜等
【裁判全文】
臺灣臺南地方法院刑事判決              99年度易字第1505號
公  訴  人  臺灣臺南地方法院檢察署檢察官
被      告  唐孝本
上列被告因竊盜等案件，經檢察官提起公訴（99年度偵緝字第76
2、763號），本院判決如下：
    主    文
唐孝本攜帶兇器、毀越門扇竊盜，累犯，處有期徒刑拾月，扣案
如附表編號1至10所示之物均沒收；又對於公務員執行職務時，
施強暴，累犯，處拘役伍拾日，如易科罰金，以新台幣壹仟元折
算壹日。
    事    實
一、唐孝本於民國90年間，因竊盜案件，經本院於90年5月25日
    ，以90年度易字第212號判決，判處有期徒刑4年，刑前強制
    工作3年，於90年7月16日確定，其後於95年7月24日因假釋
    出監，於96年2月14日因縮刑保護管束期滿，假釋未經撤銷
    執行完畢。
二、唐孝本仍不知悔悟，復基於意圖為自己不法所有之犯意，於
    98年10月3日上午7時20分許，持如附表編號1所示長約19公
    分、寬約2公分，握柄處長約28公分、寬約2公分金屬製、質
    地堅硬，客觀上可供兇器使用之拔釘器1支及如附表編號5所
    示前端為金屬製，握把處為塑膠製，質地堅硬，客觀上亦足
    供兇器使用之一字型螺絲起子1支(附表編號5扣案之一字型
    起子有2支，被告已不記得使用何支。)，至臺南市○○路○
    段298號黃逸嫺所經營之永華房屋，分別以拔釘器及一字型
    螺絲起子，插入上址鐵捲門鑰匙孔內，轉開鐵捲門鎖進入屋
    內。進入屋內後打開未上鎖之辦公室門，竊取黃逸嫺所有置
    於辦公室內之電腦主機及螢幕各2台，得手後將之出售予不
    知名之資源回收場，得款約新台幣2至3千元，嗣經黃逸嫺發
    現遭竊報警並調閱隔壁鄰居監視器查看而查獲上情。
三、98年11月9日9時40分許，因唐孝本另有竊盜案件遭通緝，警
    員陳治國、莫博仁2人在臺南市○○路1074巷20弄32號前，
    查獲唐孝本準備騎乘車牌號碼NMI-068號普通重型機車離開
    ，該2名員警即趨前至唐孝本機車前方，詢問其是否為唐孝
    本並表明警察身分欲進行盤查時，詎唐孝本竟意圖脫逃拒捕
    ，騎乘上開機車衝撞員警，經警員陳治國對空嗚槍1發示警
    ，詎唐孝本仍不從，嗣前開警員為維護自身安全及依法逮捕
    現行犯之職責，對空鳴1槍，惟唐孝本仍未停車，員警陳治
    國即朝唐孝本之左小腿射擊1發子彈，唐孝本中彈後仍持續
    騎乘機車逃逸約20公尺，始因擦撞路旁花盆而倒下，員警始
    當場予以逮捕，並扣得附表所示之物。
四、案經黃逸嫺訴由臺南市第二分局報臺灣臺南地方法院檢察署
    檢察官及該署檢察官自動檢舉偵查起訴。
    理    由
甲、程序部分：
  (一)被告以外之人於審判外之陳述，雖不符刑事訴訟法第159條
    之1至第159條之4之規定，而經當事人於審判程序同意作為
    證據，法院審酌該言詞陳述或書面陳述作成時之情況，認為
    適當者，亦得為證據。刑事訴訟法第159條之5定有明文。經
    查：證人即告訴人黃逸嫺於警詢中之證言(見臺南市警察局
    第二分局南市警二刑字第09842256750號卷，為利於審理編
    號為(一)號卷，以下簡稱警(一)卷第1-4頁)，既經被告於審判程
    序中同意作為證據(見本院卷第19頁反面)，本院審酌該證言
    作成時之情況，認為適當，自得採為本案之證據。
  (二)按證人依法應具結而未具結者，其證言意見，不得作為證據
    。又被告以外之人於偵查中向檢察官所為之陳述，除顯有不
    可信之情況者外，得為證據，刑事訴訟法第158-3條、第159
    -1條第2項，分別定有明文。次按證人即被告以外之人於檢
    察官偵查中之證言性質上均屬傳聞證據，然而現階段刑事訴
    訟法規定檢察官代表國家偵查犯罪、實施公訴，依法有訊問
    被告、證人及鑑定人之權，證人、鑑定人且須具結，而實務
    運作時，偵查中檢察官向被告以外之人所取得之陳述，原則
    上均能遵守法律規定，不致違法取供，其可信性極高，此有
    92年2月6日司法院所編印刑事訴訟法、刑事訴訟施行法部分
    修正條文對照表，說明欄內之記載可稽(見該表第21頁)。故
    刑事訴訟法第159條之1第2項所定「顯有不可信之情況」等
    語，應係指檢官於取得證言之程序上如未違反法律規定時，
    即非屬顯有不可信之狀況，應有證據能力；至於證人、鑑定
    人之證言與實際事實是否相符尚有疑問，未經本院採信部分
    ，則應屬實體上證明力之問題，尚與是否具有證據能力無關
    。經查證人即告訴人黃逸嫺、證人即員警莫博仁、陳治國於
    檢察官偵查中之證言(黃逸嫺部分，見臺灣臺南地方法院檢
    察署，以下簡稱臺南地檢署，98年度偵字第16126號卷，為
    利於審理編號為(二)號卷，以下簡稱偵(二)卷第4、5頁；莫博仁
    部分，見臺南地檢署99年度偵字第2701號卷，為利於審理編
    號為號卷，以下簡稱偵卷，第4、5頁；陳治國部分，見
    偵卷第4、5頁)，經過具結，且經被告同意作為證據，本
    院查無檢察官於取得證言之過程中，有何顯有不可信之情況
    ，故檢察官提出此部分證據方法，自得採為本院判決之基礎
    。
  (三)遭竊現場照片、監視器翻拍照片，均係以機械（照相機）方
    式所留存之影像，並非依憑人之記憶再加以轉述而得，並非
    供述證據，殊無傳聞證據排除法則之適用，復無證據證明係
    公務員違背法定程序或經偽造、變造所取得，又與本件事實
    具有相當之關聯性，應認該等照片亦有證據能力。至車號查
    詢重型機車車籍查詢單，乃公務員基於職務之記載，具有相
    當之中立性，亦查無其他證據證明上開文書係違法或經偽造
    、變造所取得，或有其他不適當或可信度明顯降低之情事，
    其內容又與本件事實有相當之關聯性，依據刑事訴訟法第15
    9條之4第1款規定，自有證據能力。
  (四)被告之自白，非出於強暴、脅迫、利誘、詐欺、疲勞訊問、
    違法羈押或其他不正之方法，且與事實相符者，得為證據；
    又被告或共犯之自白，不得作為有罪判決之唯一證據，仍應
    調查其他必要之證據，以察其是否與事實相符；再被告以外
    之人於審判外之言詞或書面陳述，除法律有規定者外，不得
    作為證據，刑事訴訟法第156條第1項、第2項、第159條第1
    項，分別定有明文。依此被告並非前條之「被告以外之人」
    ，其於審判外，警詢(見99年度偵緝字第762號卷，為利於審
    理編號為(三)號卷，以下簡稱偵(三)卷，第15-17頁)及偵查( 見
    偵(三)卷第41、42頁)中之證言，如非出於強暴、脅迫、利誘
    、詐欺、疲勞訊問、違法羈押或其他不正之方法而取得，經
    合法調查取得，且與事實相符者，自得作為證據，而為本院
    裁判之基楚。今被告於警詢及檢察官偵查中之供詞，並無任
    何證據足以證明有上揭不得作為證據之情形，自有證據能力
    。
  (五)本件以下所引用之供述或非供述證據，公訴人及被告於本案
    言詞辯論終結前，並未爭執其證據能力，本院審酌前開證據
    之作成或取得之狀況，並無非法或不當取證之情事，且亦無
    顯不可信之情況，並無證據力明顯過低之情形，復經本院於
    審判期日就上開證據依法進行調查、辯論，依刑事訴訟法第
    159條之5規定，均具有證據能力，合先敘明。
乙、實體部分：
一、訊據被告唐孝本對於上揭時地竊盜之犯行及為警逮捕當時為
    檢察官通緝，員警盤查時逃逸之事實亦不否認。惟矢口否認
    有妨害公務之犯行，辯稱：我當時不知道我被通緝，員警盤
    查時未出示證件，我不知他們是警員，員警當時1人在前方
    ，1 人在後方，並非2人都在前方，我沒有衝撞警員云云。
二、本院審酌：
  (一)被告上揭竊盜犯行，除據被告自白(見偵(三)卷第15-17頁、41
    、42頁)在卷外，復有證人即告訴人黃逸嫺於警詢(見警(一)卷
    第1-4頁)及偵查(見偵(二)卷第4、5頁)中經具結之證言可證，
    此外且有遭竊現場及監視器翻拍照片(見警(一)卷第8-10頁)等
    附卷及用以行竊如附表編號1之拔釘器及編號5所示一字型起
    子、編號9所示遮掩面貌之帽子1頂及編號7所示避免留下指
    紋之手套1雙扣案可證，此部分被告任意性之自白確與事實
    相符當可認定。
  (二)被告於98年間，因涉及竊盜案件，為臺南地檢署檢察官以98
    年度偵字第10540號案分案偵查，因未到案，為檢察官於98
    年8月17日，以南檢治偵平緝字第002069號通緝乙節，為被
    告所不否認，此部分事實且有查捕逃犯作業查詢報告(見臺
    南地檢署98年度偵緝字第1307號卷，為利於審理編號為號
    卷，以下簡稱偵卷，第9頁)及臺灣高等法院被告前案紀錄
    表(見本院卷第8、9頁)各1紙附卷可稽。依此證人即員警莫
    博仁及陳治國2人，為查緝通緝之被告於上揭處所對於被告
    予以盤查之行為，確屬依法執行職務之行為乙節當可認定。
  (三)證人即當日盤查員警莫博仁、陳治國，於檢察官偵查中一致
    證稱：98年11月9日上午9時，我們前往臺南市○區○○路10
    74巷20弄32號處埋伏，當日上午9時40分，我們看見唐孝本
    騎乘車號NM1-068號機車時，我們雖然穿便服，但有出示身
    分證件，表明我們是警察，被告很驚訝並一直辯稱他不是唐
    孝本，我們向他說我們有證據證明你就是唐孝本，在通緝中
    ，請跟我們到派出所，之後被告就騎車衝撞莫博仁，莫博仁
    閃開沒被撞上，之後被告就衝向在後方的陳治國，陳治國對
    空鳴槍，並叫被告停車不要動，但被告還是衝向陳治國，陳
    治國閃開後，就對被告機車開槍，擊中被告小腿，被告仍然
    騎機車超過我們，我們就追，最後被告機車撞到花圃，我們
    就上前逮捕被告，並通知救護車到場等語(見偵卷第4、5
    頁)，均已證述其2人於盤查時即已出示證件表明渠等為警員
    身分，因被告遭檢察官通緝欲予盤查及盤查當時員警2人均
    在被告前方，以及被告為求逃逸而衝撞員警之事實。渠等證
    言前後一致，互核相符，當無故意攀誣被告之理，應可採信
    。
  (四)再查被告於警詢中供稱：(問：警方驅前表明身分)正確；(
    問：警方攔阻於你車前)是的，其中1名警員情急之下朝我的
    左側跳離，另1名在我的左前方，向我的左側跳開等語(見偵
    卷第5、6頁)，已坦承於駕車衝撞警員之前，盤查之2名員
    警均在其機車左前方之事實。復參酌被告於檢察官偵查中供
    稱：員警好像沒有出示證件等語(見偵(三)卷第16頁)，對於員
    警是否曾經出示證件乙節並不確定；及於本院審理中供稱：
    他們沒有出示證件，我只是感覺他們是警察(見本院卷第18
    頁反面、19頁)，我不知道我被通緝，但是我感覺到我可能
    被通緝等語，表示被告於騎乘機車衝撞警員之前已經猜測得
    知盤查之人為員警及其已遭法院通緝之事實等情，亦足以推
    論被告辯稱員警於盤查前未出示證件，不知盤查之人為警員
    ，不知被通緝云云，應與事實不符。
  (五)末查：就一般常情觀之，被告於員警盤查當時，如確實不知
    盤查之人為員警，且亦不知自己為檢察官通緝中，為何於員
    警上前詢問時即急於逃離現場？亦與常情不符。顯見被告於
    員警上前盤查當時即知盤查之人為員警，且已知其為檢察官
    通緝中，為避免遭警緝獲，始急於駕車離開，依此亦足以推
    論被告辯稱員警未出示證件及不知遭通緝云云，不足採信。
  (六)綜上所述，足認被告就竊盜部分任意性之自白與事實相符，
    當可採信；被告就妨害公務部分之辯解與事實不符，不足採
    信。本件被告被訴竊盜與妨害公務部分事證均已明確，被告
    犯行均堪認定，皆應予依法論科。
三、按刑法第321條第1項第3款所謂之兇器，其種類並無限制，
    凡客觀上足對人之生命、身體、安全構成威脅，具有危險性
    之兇器均屬之，最高法院79年台上字第5253號著有判例可資
    參照。經查：被告竊盜所用如附表編號1所示拔釘器(見本院
    卷第42頁反面最上方)，長約1 9公分、寬約2公分，握柄處
    長約28公分、寬約2公分金屬製、質地堅硬，依上揭見解確
    足供兇器使用。又附表編號5所示一字型起子，其中1支前端
    為金屬製，長約15公分，握把處為塑膠製，長約有11公分，
    質地堅硬；另1 支前端為金屬製長約6公分，握把處為塑膠
    製，長約有15公分，質地亦堅硬，以上有本院勘驗筆錄可稽
    (見本院卷第33 頁)。被告於本院審理中雖已不記得係持附
    表編號5所示何支起子竊盜，然被告無論所持係何支一字型
    起子，均足以供兇器使用，合先敘明。核被告唐孝本所為，
    係犯刑法第321條第1項第2、3款之加重竊盜罪及同法第135
    條第1項之對於公務員依法執行職務時，施強暴罪。又妨害
    公務罪所保護之法益為國家公務之執行，被告雖一行為衝撞
    2名警員，然上揭2名員警係執行同一公務，被告所侵害之法
    益為一，應僅論以1罪。再被告所犯上揭2罪，犯意各別，行
    為不同，應分論併罰。再被告有事實欄所載論罪科刑與執行
    紀錄，此有臺灣高等法院被告前案紀錄表可參，其於5年以
    內再故意犯本件有期徒刑以上之2罪，均應依刑法第47條第1
    項之規定，論以累犯，並均加重其刑。爰審酌被告犯罪之動
    機、目的、手段，被害人等所受之損失與損害；被告犯罪後
    就竊盜部分坦承犯行、就對於公務員依法執行職務時，施強
    暴罪部分否認犯行；犯後於本院審理中態度良好，就起訴情
    節均表示悔悟；檢察官就被告竊盜部分求處之刑度，本院及
    被告均認為妥適；又被告係因一時情急未加思索以致衝撞警
    員，幸未造成員警傷害，檢察官求刑10月似嫌過高等一切情
    狀，各量處如主文所示之刑，妨害公務罪部分，並為如易科
    罰金之諭知，以資懲儆。
四、再扣案如附表所示之物，其中編號1所示之拔釘器及編號5所
    示其中1支一字型起子，均係供被告犯竊盜罪時打開門鎖所
    用之物；其中編號7所示手套1雙，為被告竊盜時戴用以防留
    下指紋所用；編號8所示尼龍布袋1個，為裝工具之用；編號
    9所示帽子其中1頂(被告已不記得係戴何頂，見本院卷第42
    頁反面)為被告竊盜時所戴，用以遮掩面貌之用；編號10所
    示黑色手提包為被告裝工具所用，均屬供犯罪所用之物；其
    餘編號2、3、4、5(其中1支一字型起子)、6、9(其中2頂帽
    子) ，均為供被告犯竊盜罪所預備之物(以上均見本院卷第
    42頁)均應宣告沒收。至編號11所示藍色手提包1個，被告辯
    稱非供裝工具所用(見本院卷第42頁反面)，本院亦查無證據
    足以證明係供被告犯罪所用或所預備之用，爰不為沒收之宣
    告，附此敘明。(扣案物清單漏未記載附表編號8所示尼龍布
    袋1 個)
據上論斷，應依刑事訴訟法第273條之1第1項、第299條第1項前
段、第310條之2、第454條，刑法第321條第1項第2、3款、第135
條第1項、第47條第1項、第41條第1項前段、第38條第1項第2款
，刑法施行法第1條之1，判決如主文。
本案經檢察官黃淑妤到庭執行職務。
中    華    民    國    99    年     12    月    15    日
                      刑事第十一庭  法  官  蔡直青
以上正本證明與原本無異。
如不服本判決應於收受本判決後10日內向本院提出上訴書狀，並
應敘述具體理由。如未敘述上訴理由者，應於上訴期間屆滿後20
日內向本院補提理由書狀（均須按他造當事人之人數附繕本）「
切勿逕送上級法院」。
                                    書記官  顏惠華
中    華    民    國    99    年    12    月    15    日
附錄法條：
中華民國刑法第321條：
犯竊盜罪而有左列情形之一者，處6月以上、5年以下有期徒刑：
  一  於夜間侵入住宅或有人居住之建築物、船艦或隱匿其內而
      犯之者。
  二  毀越門扇、牆垣或其他安全設備而犯之者。
  三  攜帶兇器而犯之者。
  四  結夥三人以上而犯之者。
  五  乘火災、水災或其他災害之際而犯之者。
  六  在車站或埠頭而犯之者。
前項之未遂犯罰之。
中華民國刑法第135條：
對於公務員依法執行職務時，施強暴脅迫者，處3年以下有期
徒刑、拘役或3百元以下罰金。
意圖使公務員執行一定之職務或妨害其依法執行一定之職務或
使公務員辭職，而施強暴脅迫者，亦同。
犯前二項之罪，因而致公務員於死者，處無期徒刑或7年以上
有期徒刑；致重傷者，處3年以上、10年以下有期徒刑。
附表：
┌─┬─────┬──┐
│編│品      名│數量│
│號│          │    │
├─┼─────┼──┤
│1 │拔釘器    │1支 │
├─┼─────┼──┤
│2 │小型壓力剪│1支 │
├─┼─────┼──┤
│3 │魚尾鉗    │1支 │
├─┼─────┼──┤
│4 │LED燈     │1支 │
├─┼─────┼──┤
│5 │一字起子  │2支 │
├─┼─────┼──┤
│6 │十字起子  │1支 │
├─┼─────┼──┤
│7 │手套      │1雙 │
├─┼─────┼──┤
│8 │尼龍布袋  │1個 │
├─┼─────┼──┤
│9 │帽子      │3頂 │
├─┼─────┼──┤
│10│黑色手提包│1個 │
├─┼─────┼──┤
│11│藍色手提包│1個 │
└─┴─────┴──┘

司法院資訊處製作；財團法人民間司法改革基金會備份。
